臺灣高等法院臺中分院刑事判決　　　　100年度上易字第754號
上　訴　人　臺灣臺中地方法院檢察署檢察官
被　　　告　高竹威
上列上訴人因被告詐欺案件，不服臺灣臺中地方法院100年度易
字第558號中華民國100年4月26日第一審判決（起訴案號：臺灣
臺中地方法院檢察署99年度偵字第9185、22403號），提起上訴
，本院判決如下：
    主  文
原判決撤銷。
高竹威幫助意圖為自己不法之所有，以詐術使人將本人之物交付
，處有期徒刑肆月，如易科罰金，以新臺幣壹仟元折算壹日。
    事  實
一、高竹威見自由時報99年3月16日之廣告欄刊登「接送人員000
    0-000000」等字樣之廣告，遂於同年月18日，以自己所持用
    之門號0000-000000號行動電話，撥打門號0000-000000號電
    話，與自稱「白主任」之某成年男子聯繫，「白主任」在電
    話中告知工作內容係搭載小姐前往酒店，但求職者必須提供
    個人金融機構帳戶之存摺、金融卡供測試，以便酒店日後可
    匯入報酬給小姐。「白主任」並與高竹威約定於同年月19日
    晚間7時30分許，在臺中市西屯區○○○路靠近大墩路口見
    面，且要求高竹威備妥名下金融帳戶存摺、金融卡及密碼資
    料。由於「白主任」約定見面之地點係在道路邊，其所屬公
    司所在地點亦無法正確交代，種種跡象顯示此非合法公司之
    正常面試程序，高竹威可預見將其名下存摺、金融卡及密碼
    交付給「白主任」指派前來之「陳先生」，可幫助「白主任
    」所屬詐騙集團作為詐欺取財之工具，竟基於縱有人持以犯
    罪，亦不違反本意之不確定故意，將其名下渣打國際商業銀
    行股份有限公司（下稱渣打銀行）北屯分行帳號000-000000
    00000006號帳戶之存摺影本、金融卡及密碼資料交給「陳先
    生」。嗣「白主任」所屬詐騙集團果意圖為自己不法之所有
    ，以電話向吳佩倚、吳沛瑩佯稱其等先前透過網路所購買之
    物品，因作業疏失將付款方式設定為分期付款，必須依照指
    示至自動櫃員機前進行操作，方能取消分期付款云云，致使
    吳佩倚、吳沛瑩陷於錯誤，依照指示操作，卻將款項匯入高
    竹威之前開帳戶，所匯款項旋遭詐騙集團提領一空。詳情如
    下：(1)詐騙集團於99年3月20日晚間8時49分許，以前述方
    式詐騙吳佩倚，吳佩倚至臺中市○○路203號之渣打銀行自
    動櫃員機前操作，將新台幣（下同）8萬4000元匯入高竹威
    帳戶。(2)詐騙集團於99年3月21日晚間9時許，以前述方式
    詐騙吳沛瑩，吳沛瑩至臺北市○○○路○段93號之渣打銀行
    自動櫃員機前操作，先於同日晚間11時7分許，將現金7萬
    8000元存入高竹威帳戶，又於同日晚間11時9分許，將2萬
    2000元存入高竹威帳戶。事後吳佩倚、吳沛瑩發覺受騙，報
    警處理而查悉上情。
二、案經吳佩倚、吳沛瑩訴由臺中市警察局第三分局、第六分局
    報請臺灣臺中地方法院檢察署檢察官偵查起訴。
    理  由
壹、程序部分：
    按被告以外之人於審判外之陳述，雖不符刑事訴訟法第159
    條之1至之4之規定，而經當事人於審判程序同意作為證據，
    法院審酌該言詞陳述或書面陳述作成時之情況，認為適當者
    ，亦得為證據；當事人、代理人或辯護人於法院調查證據時
    ，知有刑事訴訟法第159條第1項不得為證據之情形，而未於
    言詞辯論終結前聲明異議者，視為有前項之同意，同法第
    159條之5定有明文。本案相關證據之證據能力，檢察官及被
    告均表示無意見（本院卷第20頁)，嗣於本院審理時，檢察
    官及被告就提示之各項證據，亦均表示無意見(本院卷第28
    頁反面-30頁)。本院審酌下列引用之各項證據作成時，並無
    不當違法之情形，認為以之作為判決之證據，亦屬適當，是
    依上開規定，該等證據均具有證據能力，合先敘明。
貳、實體部分：
一、訊據被告高竹威，坦承依自由時報廣告電話與自稱「白主任
    」者聯絡，而於前揭時、地交付渣打銀行北屯分行帳戶之存
    摺影本、金融卡及密碼資料給「白主任」派來之「陳先生」
    等情，惟矢口否認有幫助詐欺之犯行，辯稱：我是為了應徵
    工作，才會把存摺影本、金融卡及密碼交給對方，自己也是
    被騙之受害人，99年3月20日收到銀行傳遞之簡訊後，即打
    電話去止付提領，後來星期一去銀行瞭解，已被列為警示帳
    戶，才去警察局備案，沒有幫助詐欺云云。
二、經查：
(一)詐騙集團分別詐騙告訴人吳佩倚、吳沛瑩匯款至被告高竹威
    之前揭帳戶，再利用被告所交付之金融卡及密碼，將贓款提
    領一空等情，業據告訴人吳佩倚於警方調查時，及告訴人吳
    沛瑩於警方調查、檢察官偵訊時證述明確，並有告訴人吳佩
    倚、吳沛瑩所提出之自動櫃員機交易明細表，及被告前揭帳
    戶之開戶資料、活期性存款歷史明細附卷可憑(中分三偵字
    警卷第13-14頁、第47頁、中分六偵字警卷第10-12頁)。而
    被告供述交付存摺影本、金融卡及密碼資料之緣由及過程，
    亦經被告提出報紙1份及通話明細表附卷可參(第9185號偵查
    卷第25-36頁)，均堪認屬實。
(二)被告係成年人，自稱曾從事早市及卡拉OK工作(第9185號偵
    查卷第20頁)，有相當工作閱歷，依其智識能力與社會生活
    經驗，對於現今詐騙集團經常使用人頭帳戶之存摺及金融卡
    ，作為詐騙等犯罪之不法用途使用一節，應有所悉。又現今
    銀行開設存款帳戶極為便利，只要本人親自開戶即可辦理，
    並無存款金額之限制，合法公司實不需向員工索取金融卡及
    密碼使用。而自稱「白主任」者與被告約定見面之地點係在
    道路邊，其所屬公司所在地點亦無法正確交代，並要求交給
    帳戶裡面沒有錢的存摺資料(原審卷第21頁)，此與合法公司
    之正常面試程序有異，且違常情。足見被告交付其帳戶之存
    摺影本、金融卡及密碼予「陳先生」時，對於此一行為可能
    幫助詐騙集團實施詐欺取財之犯行，主觀上應有不確定之故
    意。
(三)被告使用之0000000000行動電話，於99年3月20日23下午11
    時13分，曾接收渣打銀行傳送「親愛的客戶您好，您的帳號
    000000000000**本日累計交易金額已達10萬，渣打銀行在此
    提醒您注意提款交易安全」內容之簡訊，固經本院勘驗其行
    動電話屬實(本院卷第20頁)。惟查：(1)被告交付其帳戶存
    摺影本、金融卡及密碼資料後，並未接獲通知開始上班，尚
    無報酬可資領取，何以有高達10萬元之款項存入其帳戶？被
    告接此簡訊，未立即報警處理，致告訴人被騙款項，旋遭提
    領一空。(2)被告雖辯稱其接獲簡訊後，即打電話向渣打銀
    行止付提領云云，惟經向渣打銀行北屯分行函查結果，被告
    前開帳戶於99年3月20日「有金融卡語音掛失記錄」，有該
    分行100年6月29日渣打商銀SCB北屯字第1000000018號函附
    之資料可稽(本院卷第24-25頁)，足見被告係就其已交付他
    人之金融卡而為掛失，且比對其語音掛失之時間，係在詐騙
    集團已將所詐得之金額提領一空之後。是尚難因被告接收前
    揭簡訊後曾以語音掛失等情，而為其有利之認定。
(四)綜上所述，被告前揭所辯，係屬卸責之詞，不足採信，本案
    事證明確，其犯行洵堪認定。
三、被告基於幫助詐欺取財之不確定故意，提供帳戶存摺影本、
    金融卡及密碼資料予犯罪集團供作詐騙使用，所為係詐欺取
    財構成要件以外之行為。核被告所為，係犯刑法第30條第1
    項前段、第339條第1項之幫助詐欺取財罪。被告以一幫助行
    為提供上開帳戶之金融卡等物，幫助詐欺集團侵害被害人吳
    佩倚、吳沛瑩等人之財產法益，為想像競合犯，僅論以幫助
    詐欺取財一罪，並依刑法第30條第2項規定減輕其刑。
四、原審不察，而為被告無罪之諭知，尚有未洽。檢察官提起上
    訴，以前揭事證，指摘原判決不當，為有理由，應由本院將
    原判決撤銷改判。爰審酌被告將上開帳戶之存摺影本、金融
    卡及密碼資料提供予詐欺集團使用，實際上助長詐騙財產犯
    罪之風氣，造成無辜受騙民眾受有金錢損失，執法人員難以
    追查詐騙集團成員之真實身分，本件被害人受騙之人數、金
    額，被告素行尚佳，高職畢業之教育程度，犯後否認之態度
    等一切情狀，量處如主文第二項所示之刑，並諭知易科罰金
    之折算標準。
據上論斷，應依刑事訴訟法第369條第1項前段、第364條、第299
條第1項前段，刑法第55條前段、第30條第1項前段、第2項、第
339 條第1項、第41條第1項前段，刑法施行法第1條之1，判決如
主文。
本案經檢察官李慶義到庭執行職務。
中    華    民    國   100    年    8     月    9     日
            刑事第十一庭  審判長法  官  郭  同  奇
                                法  官  陳  慧  珊
                                法  官  洪  曉  能
以上正本證明與原本無異。
不得上訴。
                                書記官  林  明  冬
中    華    民    國   100    年    8     月    9     日
附錄論罪科刑法條：
中華民國刑法第339條
（普通詐欺罪）
意圖為自己或第三人不法之所有，以詐術使人將本人或第三人之
物交付者，處 5 年以下有期徒刑、拘役或科或併科 1 千元以下
罰金。
以前項方法得財產上不法之利益或使第三人得之者，亦同。
前二項之未遂犯罰之。